【裁判字號】    92,交易,272
【裁判日期】    920722
【裁判案由】    過失傷害
【裁判全文】
臺灣臺中地方法院刑事判決                        九十二年度交易字第二七二號
    公 訴 人   台灣臺中地方法院檢察署檢察官
    被    告   甲○○
    輔佐人即
    被告之父    乙○○
右列被告因過失傷害案件，經檢察官聲請簡易判決處刑（九十二年度偵字第三九九三
號），本院台中簡易庭認不宜以簡易判決處刑，爰依通常程序審理，判決如左：
    主  文
甲○○因過失傷害人，處拘役參拾日，如易科罰金，以參百元折算壹日。
    事  實
一、甲○○於民國九十一年一月十三日下午四時許，駕駛車號ＪＫＱ—七七五號重型
    機車，在台中市○○路路邊起步欲左轉同路二十七巷時，應注意左後方來車，讓
    行進中之車輛先行，且在設有劃有禁止迴車標誌或劃有分向限制線之路段不得迴
    車，以避免發生危險，而依當時情狀，又無不能注意之情形，竟能注意而疏未注
    意，在不得迴轉之路段貿然左轉，致撞及同方向在其左後方沿東大路由西屯路往
    青海路直行，由丙○○所騎車號ＪＨＡ—八八一號重型機車，至丙○○人車倒地
    ，受有臉部撕裂傷之傷害。甲○○見肇事後，隨即報警，並於警員到達現場時，
    陳述肇事經過自首犯罪，而接受裁判。
二、案經丙○○訴請臺灣臺中地方法院檢察署檢察官偵查起訴。
    理  由
一、訊據被告甲○○固不否認於右揭時地肇事致告訴人受傷之事實，惟矢口否認有何
    過失傷害之犯行，辯稱：伊只是想要左轉，但肇事時伊仍是直行並未進行左轉，
    告訴人於跳動路面及無號誌路口未減速慢行，注意車前狀況，做隨時停車之準備
    ，採取必要之安全措施致生本件車禍云云。經查：
（一）、 右揭犯罪事實業據告訴人丙○○指訴歷歷及證人林廉翔證述稽詳，並有道
         路交通事故調查報告表、診斷證明書各一紙及照片四張附卷可稽。至被告
         雖以上開情詞置辯；惟被告於警訊時供稱：伊在路旁準備左轉到二十七巷
         到肇事地點時，因對向有一大客車，等到大客車過後，伊起步要左轉到肇
         事點，忽然來車撞上左側等語，被告業以對其欲駕駛機車於肇事地點左轉
         之事實坦承。且依卷附現場圖及兩車車損照片顯示，被告重型機車於外車
         道上留有刮地痕四點八公尺，告訴人之機車擦撞後於現場則留有刮地痕十
         一公尺，再車損照片顯示被告重型機車僅左後側受損，告訴人之機車係車
         頭斜板及右側受損，足以證明被告駕駛機車確有左轉之動作，可以認定。
（二）、證人林廉翔即丙○○駕車搭載之人於偵查中到庭證稱：「在彎道前丙○○有
        減速，過彎道後丙○○就撞上甲○○的車。撞到前甲○○的車剛起步要左轉
        ，速度不快，丙○○看到甲○○的車就向左閃，但甲○○因仍向左偏還是擦
        撞到甲○○的車。」核與前開相片所示之情相符。依證人所述，告訴人於肇
        事前過彎道時曾有減速之動作，並非如被告所稱未減速。且告訴人於看見被
        告後，確實注意到被告，並駕車向左閃避，然因被告之機車持續左偏，致告
        訴人閃躲不及而撞上，就此以觀，告訴人丙○○已盡防免事故發生之注意義
        務，亦非如被告所稱有未注意車前狀況之情事。
（三）、 另依肇事現場圖顯示，肇事路段為劃設有分向限制線路段，因此該路段不
         得左轉及迴車，被告於路邊起步卻違反該路段之標誌指示不當左轉等情以
         觀，益見被告如能遵守號誌指示，即可避免本件車禍之發生，是本件被告
         駕駛重型機車於路邊起步欲左轉時，違反標線禁制不當左轉，致行駛在其
         後方由告訴人駕駛之重型機車，因煞車不及而與其擦撞跌倒之事實足資認
         定。準此，本件車禍發生，應係被告駕駛機車，行車未遵行交通標線之指
         示貿然左轉所致，而告訴人丙○○駕駛上述機車，正常左側超車，突遇耿
         俊豪左偏侵入其行進路線，根本無從為煞避之反應，難期被告有防範之可
         能。告訴人丙○○對本件車禍發生，應無過失，此情，亦有台灣高等法院
         台中分院檢察署處分書一件在卷足憑。
（四）、 按駕駛人駕駛汽車，應遵守道路交通標誌、標線、號誌之指示；設有禁止
         迴車標誌或劃有分向限制線、禁止超車線、禁止變換車道線之路段，不得
         迴車，道路交通安全規則第九十條、第一０六條第一項第二款前段訂有明
         文；又分向限制線，用以劃分路面成雙面車道，禁止車輛跨越行駛，並不
         得迴轉，道路交通標誌標線號誌設置規則第一六五條定有明文。被告為領
         有駕駛執照之駕駛人，駕駛機車自應注意上述道路交通安全規定，且依當
         時天氣晴朗、視距良好、路面無缺陷亦無障礙物等情狀，依被告之智識、
         能力又無不能注意之情形，竟疏不注意為之，以致肇事，致人受傷，被告
         應有過失。又本件經送臺灣省臺中市區車輛行車事故鑑定委員會鑑定結果
         及台灣省車輛行車事故覆議鑑定委員會覆議結果，亦同此看法，有各該委
         員會鑑定報告各一紙可參，益見本件車禍被告有過失。被告所辯伊並無過
         失云云，要屬卸責之詞，殊不足取。又被告之過失駕駛行為，核與告訴人
         之受傷間，具有相當因果關係，是本件事證明確，被告過失傷害犯行，堪
         以認定。
二、核被告甲○○所為，係犯刑法第二百八十四條第一項前段之過失傷害人之罪。查
    被告於肇事後即向警報案接受偵訊並坦承肇事，有警訊筆錄可按，為對於未發覺
    之罪自首而受裁判，應酌減其刑。爰審酌被告過失程度之輕重、告訴人所受傷害
    程度、被告亦受有重大傷害且因本件車禍受傷在休學中、被告肇事後態度及肇事
    後被告迄今仍未與告訴人達成民事和解等一切情狀，量處如主文所示之刑，並諭
    知易科罰金之折算標準，以資懲儆。
據上論斷，應依刑事訴訟法第二百九十九條第一項前段、第四百五十二條、刑法第二
百八十四條第一項前段、第六十二條前段、第四十一條第一項前段、罰金罰鍰提高標
準條例第一條前段、第二條，判決如主文。
中      華      民      國    九十二    年      七      月    二十二    日
                                      臺灣臺中地方法院交通法庭
                                          法  官 許金樹
右正本證明與原本無異。
如不服本判決，應於判決送達後十日內向本院提出上訴狀，上訴於臺灣高等法院臺中
分院(須附繕本)。
                                          書記官
中      華      民      國    九十二    年      七      月    二十二    日
附錄論罪科刑實體法條文：
刑法第二百八十四條第一項：
因過失傷害人者，處六月以下有期徒刑、拘役或五百元以下罰金。致重傷者，處一年
以下有期徒刑、拘役或五百元以下罰金。
(罰金部份業經提高十倍為五千元)


司法院資訊處製作；財團法人民間司法改革基金會備份。
